臺灣臺中地方法院民事判決
110年度小上字第132號
上  訴  人  洪志昌  
被上訴人    趙萬城  
上列當事人間請求給付票款事件，上訴人對於民國110年9月30日
本院豐原簡易庭110年度豐小字第420號第一審小額民事判決提起
上訴，本院合議庭不經言詞辯論判決如下：
    主    文
上訴駁回。
第二審訴訟費用新台幣壹仟伍佰元由上訴人負擔。
    理    由
一、按對於小額程序第一審裁判之上訴或抗告，非以其違背法令
    為理由，不得為之。又上訴狀內應記載上訴理由，表明㈠原
    判決所違背之法令及其具體內容。㈡依訴訟資料可認為原判
    決有違背法令之具體事實，民事訴訟法第436條之24第2項、
    第436條之25分別定有明文。又所謂判決有違背法令，乃指
    判決不適用法規或適用不當，亦為同法第468條所明定，此
    亦為小額事件之上訴程序所準用(民事訴訟法第436條之32第
    2項參照)。再以判決有不適用法規或適用不當為上訴理由時
    ，其上訴狀或理由書應有具體之指摘，並揭示該法規之條項
    或內容，若係成文法以外之法則，應揭示該法則之旨趣，倘
    為司法院解釋或最高法院之判例，則應揭示該判解之字號或
    其內容，如依民事訴訟法第469條所列第1款至第5款理由提
    起上訴時，其上訴狀或理由書應揭示合於該條款之事實。另
    小額程序之第二審判決，依上訴意旨足認為上訴無理由者，
    得不經言詞辯論為之，民事訴訟法第436條之29第2款亦定有
    明文。
二、上訴人上訴意旨略以：被上訴人為時效抗辯，致上訴人於時
    效完成後未能受有5萬元票據清償，被上訴人即受有免付5萬
    元之利益，原審還要上訴人舉證，有判決不適用票據法第22
    條第4項利益償還請求權之違背法令情事云云。
三、「票據上之權利，對匯票承兌人及本票發票人，自到期日起
    算；見票即付之本票，自發票日起算；三年間不行使，因時
    效而消滅。對支票發票人自發票日起算，一年間不行使，因
    時效而消滅。」票據法第22條第1項定有明文；又「時效完
    成後，債務人得拒絕給付。」民法第144條第1項亦定有明文
    。上訴人執有被上訴人所簽發發票日為民國105年1月2日、
    票據號碼為VG0000000、票據金額為新臺幣(下同)5萬元之支
    票1 紙(下稱系爭支票)，上訴人於105年1月6日向合作金庫
    商業銀行南豐原分行提示系爭支票，並於當天因存款不足而
    退票，上訴人遲至110年1月 28日始對發票人即被上訴人提
    起本件訴訟，請求被上訴人給付票款，顯已逾一年之時效期
    間始行使系爭支票票據上之權利，其權利已因時效完成而消
    滅，且被上訴人已為時效完成之抗辯，自得拒絕給付系爭支
    票之票款，則上訴人請求被上訴人給付票款5萬元及利息，
    為無理由，原審駁回上訴人之請求，於法尚無違誤，合先敘
    明。
四、「票據上之債權，雖依本法因時效或手續之欠缺而消滅，執
    票人對於發票人或承兌人，於其所受利益之限度，得請求償
    還。」票據法第22條第4項分別定有明文，是「票據上債權
    因時效或手續欠缺而消滅，執票人固得依票據法第22條第4
    項規定對於發票人，於其所受利益之限度請求償還。惟所稱
    之利益，係指發票人於原因關係或資金關係上所受之利益（
    代價）而言。執票人對發票人、實際上是否受有利益及所受
    利益若干，應負舉證責任。」（最高法院88年度台上第3181
    號判決意旨參照），是本件發票人即被上訴人是否受有利益
    ，又所受利益之限度為何，按諸舉證責任分配原則，均應由
    上訴人負舉證責任。倘發票人並未受有利益，自無上開利益
    償還請求權之適用。依上訴人於原審所述，其係自被上訴人
    之子處取得系爭支票等情（見原審卷第43頁），則被上訴人
    簽發系爭支票未有向上訴人取得任何利益（代價），應可認
    定，上訴人就被上訴人簽發系爭支票，有取得任何利益（代
    價）一節，未舉證證明，則上訴人主張被上訴人因簽發系爭
    支票有取得5萬元之利益，自無可採。另時效完成後，債務
    人得拒絕給付。民法第144條第1項定有明文。是債務人因債
    權消滅時效完成而得拒絕給付，是法律規定之效果，而非簽
    發系爭支票所取之利益，上訴人主張被上訴人因系爭支票債
    權消滅時效完成而得拒絕給付，亦有取得5萬元之利益，顯
    有誤會，併此敘明。
五、綜上所述，系爭支票業已消滅時效完成，被上訴人本得拒絕
    上訴人給付票款之請求；且上訴人未能舉證證明被上訴人就
    系爭支票之簽發受有利益5 萬元之事實存在，則上訴人本於
    票款給付請求權及利益償還請求權訴請被上訴人應給付上訴
    人5萬元，及自105年1月6日起，至清償日止，按年息6%計算
    之利息，於法無據，應予駁回。原審判決駁回上訴人之請求
    ，並無不當，上訴意旨指摘原審判決不當，求予廢棄改判，
    本院認為依上訴意旨已足認上訴為無理由，爰不經言詞辯論
    ，逕以判決駁回上訴。
六、又依民事訴訟法第436條之32第1項準用同法第436條之19規
    定，小額程序之第二審法院為訴訟費用之裁判時，應確定其
    訴訟費用額。而本件第二審訴訟費用額確定為1500元，爰命
    由敗訴之上訴人負擔，並諭知如主文第2項所示。
七、結論：本件上訴為無理由，依民事訴訟法第436條之32第1項
    、第2項、第436條之29第2款、第449條第1項、第78條、第4
    36條之19第1項，判決如主文。
中　　華　　民　　國　 110　　年　　12 　月　　15  　 日
              民事第三庭  審判長法  官  陳宗賢
　　　　　　　
                                法  官  廖純卿
　　　　　　　　　　　　　　　　
                                法  官  王金洲 
正本係照原本作成。
本判決不得上訴。
中　　華　　民　　國　 110　　年　　12 　月　　15　 日
                                書記官  吳欣叡